臺灣臺南地方法院民事判決
110年度家繼簡字第2號
原      告  王鳳櫻  

訴訟代理人  林怡君  
原      告  陳王炒  

訴訟代理人  陳俊男  
被      告  蔡能聰  


訴訟代理人  蔡慶龍  
被      告  王順生  

特別代理人  蔡慶龍  
被      告  王順清  

上列當事人間請求分割遺產事件，本院於民國110年8月4日言詞
辯論終結，判決如下：
    主    文
兩造就被繼承人王何矯所遺留如附表所示遺產，應依如附表「分
割方法」欄所示方式予以分割。
訴訟費用由兩造各依應繼分比例五分之一負擔。
    事實及理由
一、原告起訴主張：
(一)被繼承人王何矯於民國83年11月30日死亡(配偶王恒太於82
    年3月10日死亡)，遺留如附表所示土地（下稱系爭土地)，
    依法應由其子女即兩造繼承。兩造就上開遺產並無不可分割
    之協議，亦無因法律規定不能分割之情事，因無法達成協議
    ，迄今未能辦理遺產分割，爰依法訴請遺產分割等語。
(二)關於分割方案，原告王鳳櫻、陳王炒均主張由自己單獨取得
    系爭土地，再依系爭土地之鑑定價額按應繼分比例補償其他
    繼承人。　　　 
二、被告均陳述意見略以：對於系爭土地由原告何人單獨取得並
    無意見，同意以金錢補償等語。
三、得心證之理由：
(一)按「遺產繼承人，除配偶外，依左列順序定之：一、直系血
    親卑親屬。二、父母。三、兄弟姊妹。四、祖父母。」；「
    同一順序之繼承人有數人時，按人數平均繼承。但法律另有
    規定者，不在此限。」；「繼承人有數人時，在分割遺產前
    ，各繼承人對於遺產全部為公同共有。」；「繼承人得隨時
    請求分割遺產，但法律另有規定或契約另有訂定者，不在此
    限。」民法第1138條、第1141條、第1151條、1164條分別定
    有明文。 
(二)原告主張，兩造之被繼承人王何矯於83年11月30日死亡，原
    告及被告為其子女，均為法定繼承人，應繼分比例均為五分
    之一；又被繼承人之遺產僅為系爭土地，因兩造無法協議，
    被繼承人並未以遺囑禁止分割遺產，繼承人間亦未有不予分
    割之協議等事實，業據原告提出被繼承人及兩造之戶籍謄本
    、系爭土地登記謄本附卷可憑，自堪信為真實。是原告依民
    法第1164條規定，請求裁判分割被繼承人之遺產，自屬有據
    。
(三)按共有物之分割，依共有人協議之方法行之。分割方法不能
    協議決定，或於協議決定後因消滅時效完成經共有人拒絕履
    行者，法院得因任何共有人之請求，命為下列之分配：以
    原物分配於各共有人。但各共有人均受原物之分配顯有困難
    者，得將原物分配於部分共有人。原物分配顯有困難時，
    得變賣共有物，以價金分配於各共有人；或以原物之一部分
    分配於各共有人，他部分變賣，以價金分配於各共有人，民
    法第830條第2項、第824條第1項及第2項分別定有明文。經
    查：
　⒈本件原告王鳳櫻、陳王炒均主張由自己單獨取得系爭土地，
    並願依應繼分比例提出金錢補償其他繼承人，被告蔡能聰、
    王順生、王順清則均不主張取得系爭土地，同意收受金錢補
    償。又系爭土地經本院囑託列科法不動產估價師事務所鑑價
    ，其價格為新臺幣（下同）874,980元，此有估價報告書1份
    在卷可稽。
  ⒉本院參酌兩造陳稱目前均未管理使用系爭土地，而原告陳王 
    炒爭取單獨所有系爭土地之原因係因對於該土地有個人情感
    ，日後可能返回該土地養老；原告王鳳櫻則係因系爭土地目
    前遭他人無權佔有，為便利日後以訴訟方式取回土地，故爭
    取單獨取得系爭土地所有權等情。爰考量原告陳王炒居住於
    高雄市，較居住於臺北市之原告王鳳櫻，便於管理系爭土地
    ，且原告王鳳櫻爭取單獨所有系爭土地因素僅因為處理該土
    地遭他人無權佔有問題，則原告陳王炒單獨取得系爭土地後
    ，亦可處理該無權佔有問題，堪認原告陳王炒取得系爭土地
    有較強之情感動機，由其單獨取得系爭土地，應可符合被繼
    承人生前之意志，是系爭土地應分歸原告陳王炒較為妥適，
    而原告陳王炒應分別補償原告王鳳櫻、被告蔡能聰、王順生
    、王順清各174,996元（計算式：874,980元÷5＝174,996元）
    ，爰判決如主文所示。
四、據上論結，原告之訴為有理由，依家事事件法第51條，民事
    訴訟法第80條之1，判決如主文。 
中　　華　　民　　國　　110 　年　　8 　　月　　25　　日
                   家事法庭     法  官　陳鈺雯
以上正本係照原本作成。
如對本判決上訴，須於判決送達後20日之不變期間內，向本院提
出上訴狀。
中　　華　　民　　國　　110 　年　　8 　　月　　25　　日
                                書記官　李鎧安
附表　　　　　　　　　　　　　　　　
遺產內容 面積 權利範圍 分割方法 臺南市○○區○○段000地號土地 243.05平方公尺 全部 左列土地分歸原告陳王炒單獨所有，原告陳王炒應分別給付原告王鳳櫻、被告蔡能聰、被告王順生、被告王順清各新臺幣174,996元。